【裁判字號】    92,台非,39
【裁判日期】    920116
【裁判案由】    竊盜
【裁判全文】
最高法院刑事判決                                  九十二年度台非字第三九號
    上  訴  人  最高法院檢察署檢察總長
    被      告  甲○○
右上訴人因被告竊盜案件，對於台灣高等法院高雄分院中華民國九十一年六月十八日
第二審確定判決（九十一年度上易字第七八八號，起訴案號：台灣高雄地方法院檢察
署九十年度偵字第一九一○四號），認為違法，提起非常上訴，本院判決如左：
    主  文
原判決關於訴訟程序違背法令部分撤銷。
    理  由
非常上訴理由稱：「按法院之組織不合法者及未經參與審理之法官參與判決者，其判
決均當然為違背法令，刑事訴訟法第三百七十九條第一款、第十三款有明文規定。本
件被告甲○○竊盜案件，原審法院於（民國）九十一年六月十一日審判期日出席審理
之法官僅為審判長法官王憲義，雖該審判期日出席職員欄記載出席法官為審判長法官
范惠瑩及法官張意聰、謝靜雯，惟於該審判筆錄簽名者僅為審判長法官王憲義，此有
該日審判筆錄在卷可稽。乃原判決所載參與判決者竟為審判長法官范惠瑩及法官張意
聰、謝靜雯。查高等法院審判案件，以法官三人合議行之，為法院組織法第三條第二
項所明定，而本件原審法院於九十一年六月十一日審判期日出席審理之法官僅為審判
長法官王憲義一人，其法院之組織顯不合法；又該審判期日出席審理之法官既僅為審
判長法官王憲義一人，則原判決所載參與判決者竟是審判長法官范惠瑩及法官張意聰
、謝靜雯等而非審判長法官王憲義，審判長法官范惠瑩及法官張意聰、謝靜雯等顯均
未參與審理而參與判決。揆諸為首揭法條規定，原判決自有違背法令之處。爰依刑事
訴訟法第四百四十一條、第四百四十三條提起非常上訴，以資糾正。」等語。
本院按：未經參與審理之法官參與判決者，其判決當然為違背法令。刑事訴訟法第三
百七十九條第十三款定有明文。又審判筆錄應由審判長簽名；審判長有事故時，由資
深陪席推事（法官）簽名。另審判期日之訴訟程序，專以審判筆錄為證。同法第四十
六條前段、第四十七條分別定有明文。本件被告甲○○竊盜案件，原審於九十一年六
月十一日審判時，出席之職員雖以打字載為審判長法官范惠瑩、法官張意聰、謝靜雯
，但該審判筆錄係由審判長法官王憲義簽名，有審判筆錄可稽。依刑事訴訟法第四十
七條規定，審判期日之訴訟程序，專以審判筆錄為證，審判長法官王憲義既已親自在
審判筆錄上簽名，即已證明係由其親自出席審理，而非范惠瑩。乃原判決所載參與判
決者，卻為審判長法官范惠瑩、法官謝靜雯、張意聰，其中范惠瑩法官未參與審理而
參與判決，自屬訴訟程序違背法令。案經確定，非常上訴意旨，執以指摘，為有理由
，應由本院將原判決關於訴訟程序違背法令部分撤銷，以資糾正。至於非常上訴意旨
，另指稱本件僅由審判長法官王憲義一人為獨任審判，諒有誤解，併此敘明。
據上論結，應依刑事訴訟法第四百四十七條第一項第二款，判決如主文。
中      華      民      國    九十二    年      一      月     十六     日
                              最高法院刑事第十一庭
                                  審判長法官  呂  潮  澤
                                        法官  白  文  漳
                                        法官  陳  世  雄
                                        法官  孫  增  同
                                        法官  林  開  任
      右正本證明與原本無異
                                              書  記  官
中      華      民      國    九十二    年      一      月    二十一    日


司法院資訊處製作；財團法人民間司法改革基金會備份。
